最高法院民事判決　　　　　　　　　 110年度台上字第2336號
上　訴　人　林美智

　　　　　　李偉齡
共　　　同
訴訟代理人　詹宗諺律師
　　　　　　李孟軒律師
　　　　　　洪瑄憶律師
被 上訴 人　薛家卉
訴訟代理人　陳貽男律師 
上列當事人間請求確認親子關係存在事件，上訴人對於中華民國
110年1月13日臺灣高等法院第二審更審判決（109 年度家上更一
字第13號）提起上訴，本院判決如下：
    主  文
上訴駁回。
第三審訴訟費用由上訴人負擔。
    理  由
本件被上訴人主張：伊母親薛楊雪江於民國49年間與上訴人之被
繼承人李光義同居，於50年0月0日生下伊。李光義自幼撫育伊，
除買屋供伊母女居住外，並按月給付生活費、學費等至伊成年，
依民法第1065條後段規定，視為其已認領伊。李光義於96年0月0
0 日死亡，其繼承人即上訴人竟否認伊與李光義間之親子關係等
情，依家事事件法第67條第1 項規定，求為確認伊與李光義間親
子關係存在之判決。
上訴人則以：被上訴人之戶籍資料登載其父為訴外人薛文輝，且
其經薛文輝自幼撫育為子女，依74年6月3日修正公布前民法第10
79條但書規定，其與薛文輝間已成立收養關係，其與李光義間自
無法律上之親子關係存在等語，資為抗辯。
原審以：按就法律所定親子或收養關係有爭執，而有即受確認判
決之法律上利益者，得提起確認親子或收養關係存在或不存在之
訴，家事事件法第67條第1 項定有明文。被上訴人主張其與李光
義有民法第1065條所定之親子關係，為上訴人所否認，被上訴人
與李光義間之親子關係存否不明確之危險，自得以確認判決除去
，而有即受確認判決之法律上利益，其得提起本件確認之訴。次
查被上訴人係50年0月0日出生，其母薛楊雪江與薛文輝於53 年2
月10日結婚，被上訴人經登記為薛文輝之長女，薛文輝與被上訴
人無血緣關係，有戶籍謄本、出生登記申請書、法務部調查局DN
A 鑑識實驗室鑑定書在卷可稽。足見被上訴人非由薛文輝與薛楊
雪江之婚姻關係受胎而生，未受婚生推定，且薛文輝非為被上訴
人生父，無準正規定之適用，被上訴人為李光義之非婚生子女。
按非婚生子女經生父認領者，視為婚生子女。其經生父撫育者，
視為認領，民法第1065條第1 項規定甚明。李光義於薛楊雪江懷
孕被上訴人時即知係其骨肉，並將此事告知其母，且於薛楊雪江
懷胎期間與之同住，於被上訴人出生後之51年8 月間購買門牌號
碼臺北市○○區○○路000巷00號2樓房屋，登記為薛楊雪江所有
，供薛楊雪江與被上訴人居住，持續給付被上訴人生活費、學費
等，未因薛楊雪江與薛文輝結婚而停止給付，為薛文輝家人所明
知等情，業據證人即李光義兄嫂林英里、李光義姪女李貞慧、薛
文輝之女薛巧伶、薛楊雪江分別證述在卷，並有建物人工登記簿
謄本附卷可稽。足見李光義知悉其為被上訴人生父，並以被上訴
人為子女而自幼撫育，依上開法條規定，應視為李光義已認領被
上訴人，被上訴人取得李光義之婚生子女身分。又74年6月3日民
法第1079條修正公布前，以收養之意思，收養他人未滿7 歲之未
成年人為子女者，如未成年人有法定代理人，且該法定代理人事
實上能為意思表示時，應由其代為並代受意思表示，始成立收養
關係。被上訴人於53年間經登記為薛文輝之長女時，未滿7 歲，
其法定代理人為李光義及薛楊雪江，上訴人未舉證證明李光義曾
代被上訴人與薛文輝合意成立收養關係，自難以被上訴人之戶籍
登記及其自幼受薛文輝照顧，遽認李光義已同意或默示同意薛文
輝收養被上訴人。親子關係攸關父母子女間繼承、扶養等法定權
利義務，對訟爭身分關係之當事人權益影響甚鉅，被上訴人提起
本件訴訟使其身分關係明確化，難認有違反公共利益或以損害上
訴人為主要目的之權利濫用情事；被上訴人未受婚生推定，其以
真實血緣關係求為確認與李光義間親子關係存在，亦未影響身分
關係之安定性。故被上訴人請求確認其與李光義間之親子關係存
在，為有理由，應予准許。爰廢棄第一審所為被上訴人敗訴之判
決，改判如其聲明。查74年6月3日民法第1079條修正公布前，以
收養之意思，收養他人未滿7 歲之未成年人為子女者，如未成年
人有法定代理人，且該法定代理人事實上能為意思表示時，應由
其代為並代受意思表示，始成立收養關係，此為本院民事大法庭
108年度台上大字第1719 號裁定就此類事件作出之統一見解，自
應受拘束。原審本此見解，認被上訴人與薛文輝未成立收養關係
，被上訴人與李光義之親子關係存在，爰為上訴人敗訴之判決，
經核於法並無違誤。又家事事件法第40條第1 項規定，法院應於
事實審言詞辯論終結前相當時期，將訴訟事件及進行程度以書面
通知已知悉之有法律上利害關係之第三人，旨在使該第三人能獲
知訴訟而有及時參與訴訟之機會，以保護第三人之程序參與權及
實體權益，此觀該法條之立法理由自明。薛文輝之子女即薛志強
、薛巧伶經更審前之原審通知於準備程序作證，薛巧伶並到場為
證述（見原審家上字卷二25頁以下），足使渠等獲知本訴訟事件
而有參與訴訟程序之機會。上訴論旨以原審未依上開規定通知薛
巧伶、薛志強，認原判決違法，不無誤會。上訴論旨，指摘原判
決違背法令，求予廢棄，非有理由。
據上論結，本件上訴為無理由。依家事事件法第51條，民事訴訟
法第481條、第449條第1項、第78條，判決如主文。
中    華    民    國    111    年    3     月    17   日
                      最高法院民事第一庭
                          審判長法官  陳  國  禎  
                                法官  李  瑜  娟  
                                法官  王  本  源  
                                法官  高  榮  宏  
                                法官  鄭  純  惠  
本件正本證明與原本無異
                                      書  記  官
中    華    民    國   111    年    3     月    25    日